【裁判字號】    95,上更(一),128
【裁判日期】    950718
【裁判案由】    違反毒品危害防制條例
【裁判全文】
臺灣高等法院高雄分院刑事判決     95年度上更(一)字第128號
上  訴  人  甲○○
即  被  告
                    （
選任辯護人  孫志鴻  律師
上列上訴人因違反毒品危害防制條例案件，不服臺灣高雄地方法
院93年度訴字第2413號中華民國94年9 月19日第一審判決（起訴
案號：臺灣高雄地方法院檢察署93年度偵字第14698 號），提起
上訴，經判決後，由最高法院發回更審，本院判決如下：
    主  文
原判決撤銷。
甲○○販賣第一級毒品，累犯，處有期徒刑拾貳年，如附表編號
一所示之物沒收銷燬之，編號三至七所示之物沒收；又販賣第二
級毒品，累犯，處有期徒刑捌年，如附表編號二所示之物沒收銷
燬，附表編號六、七所示之物沒收；應執行有期徒刑拾柒年，如
附表編號一至二所示之物沒收銷燬之，附表編號三至七所示之物
沒收。
    事  實
一、甲○○曾於民國85年間犯麻醉藥品管理條例罪，經原審法院
    分別判處徒刑6月及5年4月確定，應執行有期徒刑5年8月；
    復於86年間犯麻醉藥品管理條例罪，經原審法院判處有期徒
    刑7月確定，於92年4月4日縮短刑期執行完畢（起訴書誤載
    為92年5月7日執行完畢），猶不知悔改，復意圖營利，基於
    販賣第一級毒品海洛因之犯意，於93年7月21日20時許，在
    高雄縣鳳山市○○路212巷口處，向綽號「大胖」不詳姓名
    年籍男子，以新台幣（下同）5萬元價格販入第一級毒品海
    洛因一批，並將之分裝為4包（合計淨重30.53公克、包裝重
    2.75公克）藏放在高雄縣鳳山市○○路212巷2之1號住處，
    伺機出售圖利；又意圖牟利，基於販賣第二級毒品甲基安非
    他命之犯意，於93年7 月19日10時，在上址向綽號「環保象
    」之不詳姓名者以不詳金額販入第二級毒品甲基安非他命一
    批，將之分裝為39包（合計淨重864. 72 公克，含包裝重
    937.15公克）藏放在上開住處，伺機出售圖利。嗣於93年7
    月22日23時許，在上開住處為警搜索查獲。並扣得上開第一
    級毒品海洛因4 包、第二級毒品甲基安非他命39包、電子磅
    秤1 台、小型夾鏈袋567 個、中型夾鏈袋30個、行動電話5
    支、封口機1 台、壓縮機1 組、吸食器1 組、吸食器2 個、
    分裝杓3 支、橡皮管1 條、注射針筒1 支、改造手槍1 支、
    底火31顆、彈頭5 顆、扳手9 支。
二、案經海巡署台南市機動查緝隊及台南市警察局第一分局移送
    臺灣高雄地方法院檢察署檢察官偵查起訴。
    理  由
壹、程序部分：
一、按「被告以外之人於審判外之言詞或書面陳述，除法律有規
    定者外，不得作為證據」，刑事訴訟法第159條第1項定有明
    文。而卷附之通訊監察譯文，係司法警察於執行通訊監察時
    ，依現譯方式或錄音後再播放內容之方式，就其所親耳聽聞
    受監察對象與他人間通訊內容所為之書面紀錄，屬於通訊監
    察譯文製作者於審判外之書面陳述，依上開法文規定，原則
    上應不得作為證據。然按「被告以外之人於審判外之陳述，
    雖不符前四條之規定，而經當事人於審判程序同意作為證據
    ，法院審酌該言詞陳述或書面陳述作成時之情況，認為適當
    者，亦得為證據」，刑事訴訟法第159條之5第1項亦定有明
    文。本件被告甲○○與選任辯護人，就前開譯文之內容雖爭
    執其證據證明力，並抗辯稱該受通訊監察電話0000000000號
    之使用人並非被告本人，該通訊內容亦非被告所言等語，惟
    就警卷所附通訊監察譯文內容與通訊內容相符乙節，則不為
    爭執，並於本院審理時同意將其引為證據。本院審酌該譯文
    係執行通訊監察之司法警察依受監察人通訊內容所紀錄，認
    容許此通訊監察譯文作為證據，應屬適當，依刑事訴訟法第
    159 條之5 第1 項之規定，應認警卷所附之通訊監察譯文具
    有證據能力。原審依職權函調上開電話之通聯紀錄部分，因
    係機器作用所自動紀錄，並非屬人之陳述，應不受刑事訴訟
    法第159 條第1 項之限制，且無任何違法取得之情事，自亦
    具有證據能力。
二、至被告抗辯警方於其高雄縣鳳山市○○路212巷2之1號之住
    處搜索時，並未持法院核發之搜索票，且逕行搜索後未於三
    日內陳報法院。且警方係先行逮捕被告後，強行壓制後進入
    住宅搜索，並非出於自願性同意搜索，且筆錄上未記載有同
    意搜索之意旨，同意搜索之文件係警方強制搜索後，將被告
    帶回台南市警察局第一分局強制命其補簽名，本件自屬非法
    搜索。而事實欄所示扣案之物既屬違法搜索所得，自應無證
    據能力云云。惟查：（一）證人即本件查獲員警許清榮於原
    審審理時證稱：「（檢察官問：你是否有於今年七月二十二
    日到鳳山市○○路處搜索？）有。這部分我們於七月二十二
    日晚上十一點要執行之前，我們有考量依據通訊監察中有無
    毒品之狀況，當天於執行之時間，被告正要出去購買海洛因
    磚，依（通訊監察）譯文第十二、十四項，我們研判安非他
    命已經在他住處，所以依據刑事訴訟法88條之準現行犯將他
    逮捕，到現場時將近十一點，我們在北平路攔到被告駕駛之
    汽車，當時我們有表明我們的來意，我們先表明身分，並告
    知罪名，被告當時很配合，帶我們去他北平路之住處。」、
    「（檢察官問：當時被告有同意搜索？）被告帶我們去的。
    他有同意。」、「（辯護人問：於被告住處搜索時，有帶同
    意書及扣押筆錄給被告簽名？）在現場時給被告簽的。」、
    「（辯護人問：二十二日晚上搜索，為何同意書上面之時間
    是隔天？）…，我們經被告之同意帶去他住處，…二十三點
    時我們先在巷口盤檢到被告，並表明來意、身分，至於搜索
    筆錄是已經到被告之房間才簽同意書。」；而證人葉俊宏亦
    於本院審理時證稱：「（檢察官問：執行搜索前有無經過同
    意？）有經過被告同意。」、「（檢察官問：台南第一分局
    搜索扣押筆錄係被告於何處簽名？）在被告房間內當場簽的
    。」（見原審93年12月13日審理筆錄）。（二）被告於原審
    準備程序中，就本件經警查獲及搜索之過程供稱：「（問：
    為何對此搜索提出抗辯？）當時我開車的時候，警察將我攔
    下，並說他們是警察，要我停下來，後來他們說對我監聽很
    久，說我有毒品，後來我帶他們去我住的地方。」、「他們
    將我攔下，當時車子也有搜索，那時是用走路回家，後來我
    們回到我的租屋處，我那時有開門讓他們進去。我本來不要
    讓他們進去，但他們一直講，我想說我沒有賣，事實勝於雄
    辯，所以我就讓他們進去。」（見原審93年10月20日準備程
    序筆錄）。衡以被告既自承其係因自認並未販賣毒品，所以
    才讓警方人員進入搜索，且係被告開門讓警方人員進入，實
    難認本件警方人員有何以武力壓迫被告同意搜索之情事。何
    況被告於原審訊問時曾供稱：「（問：之前於警詢、偵查所
    述及本院羈押審查庭所述是否實在？有無受到刑求逼供等不
    當情事？）均實在，我並無受到不當之刑求、逼供。」（見
    原審93年9 月22日訊問筆錄），更難認被告就警方
    本件搜索所為之同意，有何受脅迫等非自願性同意之情狀，
    自不得僅以被告事後空言抗辯，即認警方於徵得被告同意搜
    索之過程，有何施以強暴、脅迫等不當之情事。（三）本件
    警卷所附台南市警察局第一分局搜索扣押筆錄上所載執行時
    間，固係「自民國93年7月22日23時30分起，至民國93年7月
    23日0時30分止」，而警卷所附同意書上所載時間則為93年7
    月23日，顯見本件同意書及搜索扣押筆錄，係在開始搜索後
    始簽立。然按「搜索，經受搜索人出於自願性同意者，得不
    使用搜索票。但執行人員應出示證件，並將其同意之意旨記
    載於筆錄。」刑事訴訟法第131條之1定有明文。依本條文之
    規定，僅規定執行人員應出示證件，並將受搜索人同意之意
    旨記載於筆錄，既未規定須於「搜索前」製作同意搜索之筆
    錄，亦未規定須在「執行搜索處所」、「當場」製作同意搜
    索之筆錄，更未規定須將受搜索人同意之意旨記載於何種筆
    錄上。而本條文之所以規定須將受搜索人同意之意旨記載於
    筆錄，衡其規範目的，無非係課以執行人員一定之作為義務
    ，將之記載於筆錄，作為受搜索人同意搜索之證據，以杜爭
    議。故此「記載於筆錄」之規定，既係作為證明之用，即不
    能視為同意搜索之成立要件，而認為同意搜索意旨之筆錄記
    載完成前，即不得搜索。且受搜索人既已在意志自由之情形
    下，自願同意搜索，即已無非法侵害受搜索人權益之疑慮。
    何況，強行要求須將同意搜索之筆錄製作完成後，始得開始
    搜索，則將使搜索程序產生不必要之延滯。又查，於搜索實
    務上，搜索扣押筆錄之製作，通常均係在搜索完成後始行製
    作，否則又應如何記載搜索完成時間及搜索結果與扣押物品
    ? 故在受搜索人自願性同意搜索之情形下，實無對同意搜索
    之程序，為過度之限制，應認在已得受搜索人自願性同意之
    情形下，並無須在開始搜索前先製作同意搜索之筆錄。此外
    ，刑事訴訟法同意搜索之條文既未規定同意搜索之筆錄須「
    在執行搜索處所當場製作」，則縱認本件係於執行搜索之警
    方人員搜索完畢後，始在警局製作記載被告同意搜索意旨之
    搜索扣押筆錄及同意書，亦無礙於同意搜索之合法性。綜上
    ，
    本件搜索既係在被告自願性同意後所為，則其搜索所扣得之
    物即不能認係非法取得之證據，自應認有證據能力。
貳、實體部分：
一、訊據上訴人即被告甲○○（下稱被告）矢口否認有何販賣第
    一級毒品海洛因或第二級毒品甲基安非他命之犯行，辯稱：
    我沒有販賣毒品，警方所扣得之毒品均係供我自行施用的，
    而門號000000 0000 號行動電話並非我所使用，本件警方監
    聽錄音帶中之聲音亦不是我的云云。
二、惟查：
（一）被告雖於原審及本院審理時矢口否認0000000000門號行動
      電話為其使用，而檢察官於偵查中就0000000000門號電話
      實施通訊監察時所錄得之通訊監察錄音帶，經原審函請內
      政部警政署刑事警察局就該錄音帶內容與被告進行聲紋比
      對鑑定結果，雖亦因音量微弱，且受雜訊干擾，致其聲譜
      特徵模糊，而經多次長時間處理結果，其品質仍不符鑑定
      需求，致無法進行比對，此有該局94年7 月11日刑鑑字第
      0940104072號函在卷供參。惟被告於93年8 月12日檢察官
      偵訊中，就檢察官訊其：「0000000000是否為你之電話？
      」時，竟答稱：「應該是」。參以該電話受監察之時間係
      自93年7 月15日起開始實施通訊監察，此有臺灣高雄地方
      法院檢察署通訊監察書影本乙紙在卷可稽。直至同年月22
      日即被告經警查獲之時為止，其間該電話使用次數頻繁，
      且被告於偵訊時距該電話最後一次使用之時間不過約短短
      20日而已。衡以常人縱或有對自己所經常使用之電話記憶
      不清之時，惟一經他人提醒時，通常多能憶起，若該電話
      並非被告所使用，被告自當記憶清晰而明白否認，斷不至
      於答以模棱兩可之「應該是」等語，足認被告所答乃避重
      就輕之詞。另觀之證人即被告之女友閻佩佩親自簽名並按
      捺指印之93年7 月23日警詢筆錄受訊問人資料欄所載電話
      號碼，則為0000000000，此有證人閻佩佩警詢筆錄可稽。
      而證人即分別負責該次訊問及製作筆錄之員警徐文懋、葉
      俊宏均亦於94年8 月30日原審審理時到庭證稱：該門號資
      料係閻佩佩於警詢告知後，再由證人葉俊宏記載於筆錄等
      語，足認該0000000000號電話門號，確係由證人即被告閻
      佩佩所使用無訛。又經原審依職權閱0000000000號電話之
      通聯紀錄發現，該電話門號自93年7 月8 日起至同年月16
      日止，有多次與0000000000門號電話通話之紀錄，此有
      0000000000門號電話93年7 月份通聯紀錄乙份在卷可參，
      亦顯示使用該0000000000門號電話之人，必係與證人閻佩
      佩熟識之人。再佐以被告於偵訊及原審訊問時，均自承其
      之綽號為「小山」乙節不諱。檢察官曾於偵查中就000000
      0000門號電話核發通訊監察書並命警執行通訊監察結果發
      現，其中曾於93年7 月18日22時39分04秒、93年7 月20日
      15時21分11秒之通話內容中，與0000000000號電話通話之
      對方，均稱呼其為「小山」，此有警卷所附通訊監察譯文
      可稽。綜上，足見該0000000000門號電話確係被告所使用
      之電話無疑。
（二）被告雖辯稱扣案之第一級毒品海洛因及第二級毒品甲基安
      非他命係供自己施用云云，惟就其每天施用毒品之次數及
      數量，其先於93年7 月23日偵訊中供稱：「（問：安非他
      命是你要吃？）我每天吃1 、2 公克。」；復於同日原審
      羈押審理庭辯稱：「（問：多久施用海洛因及安非他命1
      次？）每天，海洛因每天吸食5 、6 次，安非他命約7 、
      8 次」、「（問：每次施用毒品的量？）海洛因約0.1 至
      0.15公克，安非他命是0.1 公克」，再於同年8 月12日偵
      訊中改稱: 「（問：1 天施用多少海洛因、安非他命？）
      海洛因一天半錢，安非他命1 、2 錢。」云云，是被告就
      其每日施用毒品之數量，前後供述即有重大差異。而被告
      經警查扣之毒品共計第一級毒品海洛因淨重即高達30.53
      公克，其純度更高達82.98%，換算其純質淨重亦高達
      25.33 公克，此有法務部調查局93年9 月3 日調科壹字第
      22001783 8號鑑定通知書在卷可稽；而被告為警查獲之第
      二級毒品甲基安非他命總淨重亦高達864.71公克，且已分
      裝為39包，此亦有內政部警政署刑事警察局93年9 月17日
      刑鑑字第0930157538號鑑驗通知書影本在卷可證。觀諸被
      告前開供述，依其於93年7 月23日即為警移送臺灣高雄地
      方法院檢察署及檢察官向原審聲請羈押當日所為之供述計
      算，則以每次施用海洛因0.1 公克，每天施用5次計算，
      本件扣案海洛因約可供被告施用300 餘次，並可連續施用
      長達2個月之時間；而扣案甲基安非他命如以每次施用0.1
      公克，每天施用8 次計算，則大約可供被告施用8000 餘
      次，並可連續施用1000餘日。凡此均顯與常情有違，足見
      扣案毒品顯非純供被告自己施用。
（三）另參以扣案粉末經送驗結果發現，確係第一級毒品海洛因
      無訛，且其純度高達82.98%，已如前述。且衡諸第一級毒
      品海洛因之一般交易常情，自外國運輸入境之海洛因，其
      純度通常均會較高，而毒品海洛因運輸入境後，販毒者自
      最上游之大盤乃至中盤、小盤，通常均會將海洛因研磨成
      粉末狀後，再摻以白色糖粉，以牟取更高之暴利，故一般
      施用毒品海洛因者所取得之毒品，其純度通常均較低，此
      為本院職務上所已知之事實。本件扣案海洛因淨重既達
      30.53 公克，已足供一般施用者施用達300 餘次，而其純
      度復高達82.98%，更顯非一般身處最下游之單純施用毒品
      者所能取得之高純度毒品。何況一般單純自己施用毒品者
      所購得之毒品，通常均係已由販毒者秤量毒品重量而分裝
      完成之小包裝毒品，實無自己另以電子秤測量重量之必要
      。而本件竟經警扣得被告所有之電子秤1 台及分裝杓3 支
      ，而該電子秤及分裝杓經送鑑定結果，亦發現其上有海洛
      因殘留之陽性反應，此有高雄醫學大學附設中和紀念醫院
      檢驗報告2 紙（報告編號0000-000、0000-000）在卷可稽
      ，復有扣案小型夾鏈袋567 個、中型夾鏈袋30個可資佐證
      ，足見被告確有以扣案電子秤測量毒品海洛因之重量後再
      加以分裝杓分裝之事實。復參以被告既自承目前並無正當
      職業，理應無固定收入，其又何以有鉅額現金以購買如此
      大量之毒品海洛因及甲基安非他命？其又何以在無其他收
      入之情形下，支付鉅額現金，事先將爾後2 個月間所需之
      海洛因及1000餘日內所需之甲基安非他命1 次購足？是被
      告辯稱扣案第一級毒品海洛因及第二級毒品甲基安非他命
      係供己施用云云，顯與常情有重大相悖之處，殊不足採。
（四）門號0000000000號電話係被告甲○○所使用乙節，已如前
      述，而經檢察官核發通訊監察書，命警就該門號電話實施
      通訊監察結果發現被告曾於下列時間有各該談話內容（以
      A 代表使用門號0000000000號電話之被告，B 代表與被告
      通話之人）：「
      １、93年7月16日23時51分42秒，發話人A：
        A：對啊，所以我先跟你講一下，剛剛看了那資料，不
           太稱頭。
        B：我有先叫我一個朋友先去問。
        A：資料是有啦，但是不稱頭啦。
        B：他說有200度啦。
        A：那價錢多少呀?
        B：他是開原價120，那你再加一些利潤再賣給他。
        A：好，可是不是我去試喔。
        B：沒關係呀，誰去試東西都可以，馬上試，馬上決定
           呀。
        A：好呀，是的話是阿文去，不是我去喔。
        B：我先跟你講一下，另外那利潤也要拿一點給他，如
           果東西滿意的話。
        A：那要踩多少啊?
        B：那要看你們二個人要給他多少啊，本來他們是一次
           要出二個的，就是一對的，沒有在拆散的，但是我
           事先有跟他們說過了，因為你們錢不夠，東西純度
           都有200 度，結果他一直等，都沒有消息，而且你
           的電話也沒有跟我聯絡，如果要在這裡固定拿也是
           可以啦，看你們對東西合不合適，我有跟他說過了
           ，你在出貨也是滿快的，那你考慮看看。
      ２、93年7月18日0時42分05秒，發話人B:
        B：我朋友那裡有東西，一塊120，有200多度，他叫我
           跟你說一下。
        A：不用說了，現在沒辦法，信不過他，不要跟他講，
           就說聯絡不到我好了。
      ３、93年7月19日22時09分05秒，發話人A:
        B：現在石頭怎麼樣呀。
        A：我沒去呀。
        B：現在價錢到哪裡了，大約多少呀，你知道嗎
        A：我今天有去看過，但是資料不是很好，他給我52啦
           。
        B：給你52嗎?
        A：對呀。
        B：差好多喔，我朋友那邊報原價。
        A：多少呀？
        B：55呀，他都還沒有踩利潤上去，東西不錯喔。
        A：我知道。
      ４、93年7 月20日15時33 分36秒, 發話人Ｂ：
        B：他拿的價錢比較貴，拿55，他叫我要告訴你，我覺
           得東西越來越貴了，我都快沒有利潤可以賺了。
        A：我昨天有答應我朋友要回去那邊拿價錢也是一樣55
           呀，但是有讓他賺一萬的利潤。
        B：也是55嗎？
        A：不是只有53而已，他報的價錢和你朋友的價錢是一
           樣的，講明的讓他踩一萬的利潤，大家互相。都是
           自己人，也很熟，只有報53而已，要不然也很難工
           作。
        B：這樣真的很難工作也對啦。
        A：我本來要把這邊的工作推掉，去找你朋友拿，如果
           這樣的話，我就不用推動了，我就不會欠人家一個
           情。
        B：對呀。
        A：你看怎樣再說，我是想如果固定在拿，這樣比較穩
        B：如果53就可以了嗎？
        A：最好是52，如果可以省一萬，就省一萬。
        B：對。
        A：我是說你朋友那邊，如果穩定的話，我就固定去那
           邊拿就好了，我就不用去跟我朋友那邊的工作推掉
           也不好意思，昨天都講好了。
        B：對。
        A：最好不要超過53。
        B：好，是不是超過53你就不要了？
        A：對啦，你要快一點回我消息，要不然我會來不及推
           掉我朋友那邊的工作。
      ５、93年7 月20日15時44 分27秒，發話人Ａ：
        B：喂，他開的價錢是一個53，要的話快點過來，如果
           價錢還要再低的話，可能就沒辦法了。
        A：我去把我朋友那邊的工作推掉。
      ６、93年7 月20日19時40 分33秒，發話人Ａ：
        A：肉粽要半個。
        B：好。
        A：我貓沒有帶出來。
        B：要不要洗呀。
        A：要呀，加袋子總共15啦
        B：好。
        A：加好的糖。
        B：好。
        A：總共是19，一半顆粒，一半粉的，貓喔。
        B：好。
        A：多久可以用好?
        B：那貓用16，其他的都是糖對嗎？
        A：對。
      ７、93年7 月21日12時20 分51秒，發話人Ａ：
        A：一個怎麼做呀?
        B：什麼一個呀?
        A：貓呀，大的呀。
        B：125吧。
        A：120沒辦法到嗎。
        B：我問他看看。
        A：假如120可以到的話，我就帶我朋友先去處理，如果
           東西合適的話。
        B：好，我聯絡看看。
      ８、93年7 月21日21時00 分29秒，發話人Ａ：
        B：喂，你睡醒了嗎？
        A：有。
        B：你有空嗎？來我們家一下。
        A：大樓那邊嗎？
        B：對。
        A：有事嗎？
        B：有呀。
        A：你要貓還是沒其他的？
        B：石頭10粒1個戒子。
        A：好。
      ９、93年7 月22日21時21 分51秒，發話人Ａ：
        A：兄仔，我朋友叫我先過去看資料。
        B：我知道，我跟你說，現在這邊有真空包裝的才115而
           已啦，我們先過去看一下，如果不行再推動也沒關
           係呀，我去問，我馬上打電話給你。」此有警卷附
           通訊監察譯文可證。
（五）觀之上開電話對話內容，有多次提及「純度200度」、「
      貓」、「石頭」、「資料」等代號，而提及「純度200 度
      」、「貓」等代號時，所討論之價格均大約在115 至120
      之間，於提及「石頭」時，其價格則大約在52至55之間。
      以毒品施用者所施用之毒品存在型態及施用方式而言，甲
      基安非他命多係以結晶狀態存在，以燒烤方式使之產生煙
      霧，施用者再吸食其煙霧；而海洛因則係以粉末狀態存在
      ，施用者則多以摻入香煙吸食其煙霧，或摻水以針筒注射
      靜脈，且海洛因亦講求其純度，純度愈高表示品質愈佳。
      又因甲基安非他命係結晶狀，質地較硬，而海洛因則係粉
      末狀，觸感較軟，故於毒品交易時，交易者為掩飾其犯行
      ，通常均以代號「軟的」替代毒品「海洛因」，以代號「
      硬的」替代毒品「安非他命」之稱呼，又毒品交易者為防
      遭監聽識破乃再以毒品之觸感質地為硬或軟之聯想，另以
      類如「貓」（在台語中，通常亦指風塵女子，女性陰柔是
      軟的，相對於男性陽剛是硬的）、「石頭」為代號代替軟
      的、硬的之代號。此為查緝毒品之執法人員所周知之事實
      ，參之證人即執行本案監聽之偵查員許清榮亦到庭證述稱
      ：執行本件監聽時，依其查緝毒品經驗研判，「貓」係海
      洛因的代號、「石頭」則係安非他命之代號，因此研判被
      告是與人在談毒品買賣交易等語。再衡以被告及其交談者
      於對話時，就其等談論交易內容之商品名稱、數量及價格
      售價單位等細節，均故意以代號稱呼，且不予明白敘述，
      以防止他人得知其真正交易內容為何等情，已足生合理可
      疑被告乃係與不詳姓名之人談論有關毒品交易事宜。再參
      以被告經警查獲之毒品數量甚鉅，並有電子秤、分裝杓、
      分裝袋等分裝毒品所須物品，而扣案電子秤、分裝杓上均
      有毒品海洛因陽性反應等情，足認被告於電話中談論交易
      之「貓」及「純度200 度」係指海洛因，「石頭」則指甲
      基安非他命無訛，況在本院審理中，經提示上開電話監聽
      紀錄譯文由被告陳述意見，被告對其中其所談論之「貓」
      、「石頭」、「資料」究係意指何物？被告亦無法回答，
      亦可見被告當時所談論者應係不法之交易事宜。綜上理由
      ，參以第一級毒品海洛因、第二級毒品甲基安非他命來源
      取得不易，且國家為杜絕毒品之氾濫，對於查緝毒品之販
      賣，無不嚴厲執行。而販賣第一、二級毒品又係重罪，若
      無利可圖，被告豈肯甘冒為警查獲遭判重刑之危險。足認
      本件扣案之第一級毒品海洛因及第二級毒品安非他命，顯
      係被告基於出售以營利之目的，而販入之毒品無疑，而被
      告係於93年7 月21日20時許，在高雄縣鳳山市○○路212
      巷口處，向綽號「大胖」不詳姓名年籍男子，以5 萬元價
      格販入第一級毒品海洛因一批，另於93年7 月19日10 時
      ，在上址向綽號「環保象」者販入第二級毒品甲基安非他
      命一批，業據被告於警詢時供明在卷（見台南市警察局第
      一分局警訊卷第6 頁），是被告販賣第一級毒品海洛因及
      第二級毒品甲基安非他命之犯行，已堪認定。
三、按海洛因及甲基安非他命分別係毒品危害防制條例第2條第2
    項第1款、第2款所定之第一、二級毒品。而毒品危害防制條
    例第4條所謂之「販賣」，僅須行為人基於營利之意圖，而
    有販入或賣出行為之其一即已足，並不以販入後復行賣出為
    必要，苟係基於營利之意圖，而販入或賣出毒品，即足當之
    。是被告甲○○既有販入扣案之第一級毒品海洛因及第二級
    毒品甲基安非他命之事實，核其所為，分別係犯毒品危害防
    制條例第4 條第1 項之販賣第一級毒品罪及同條第2 項之販
    賣第二級毒品罪。被告持有第一、二級毒品之低度行為分別
    為販賣第一、二級毒品之高度行為所吸收，不另論罪。被告
    所犯上開二罪間，犯意個別，罪名互異，應予分論併罰。又
    被告曾於民國85年間犯麻醉藥品管理條例罪，經原審法院分
    別判處徒刑6 月及5 年4 月確定，應執行有期徒刑5 年8 月
    ；復於86年間犯麻醉藥品管理條例罪，經原審法院判處有期
    徒刑7 月確定，於92年4 月4 日縮短刑期執行完畢，此有臺
    灣高等法院被告前案紀錄表在卷足憑，其於5 年以內再犯本
    件有期徒刑以上之上開二罪，均為累犯（新舊法均同），原
    應均依修正前刑法第47條之規定加重其刑，惟就被告所犯販
    賣第一級毒品罪及販賣第二級毒品罪之法定刑死刑及無期徒
    刑部分，均不得加重其刑。至被告所犯販賣第二級毒品罪有
    期徒刑部分，則應依法加重其刑。又被告為圖暴利而販入第
    一級毒品海洛因及第二級毒品，有戕害他人健康之重大危險
    ，更造成嚴重社會問題，惟所販入之第一級毒品海洛因數量
    尚非甚鉅，而其所犯之毒品危害防制條例第4 條第1 項之法
    定刑為死刑或無期徒刑，本院認衡以本件僅能證明被告販入
    第一級毒品之次數僅有1 次，且並無證據證明有賣出之事實
    ，其犯罪情節尚非甚為重大，如處以最低刑度之無期徒刑，
    仍嫌過重，法重情輕，其犯罪情狀尚非不可憫恕等一切情狀
    ，爰依刑法第59條之規定減輕其刑；又最高法院第8 次刑事
    庭會議決議：「新法施行前，犯法定本刑為死刑、無期徒刑
    之罪，有減輕其刑之原因者，新法施行後，應依新法第2 條
    第1 項之規定，適用最有利於行為人之法律」，本件自應適
    用修正前刑法第59條、第64條第2 項、第65條第2 項之規定
    ，減輕其刑，較有利於被告，併予敘明。
四、原審予以論罪科刑，固非無見，惟查：(一)有罪判決關於時間
    之記載，主要雖在辨別犯罪之同一性，除有特殊情形外，以
    達於可得確定之程度，而無礙於犯罪同一性之辨別為已足；
    然如犯罪之時間攸關法律之適用時，則仍應為詳實之認定及
    記載，始足為適用法律之依據。原判決認定被告有上開販入
    第一級毒品海洛因及第二級毒品甲基安非他命之犯行，係以
    卷附之監聽譯文，為其主要之依據。然查：(1)依原判決引用
    之上開疑似被告以電話與人洽談擬買入毒品之監聽譯文，其
    對話內容並未出現具體之毒品交易時間、地點及價格，顯不
    足以證明被告係於93年7 月21日20時許，在高雄縣鳳山市○
    ○路212 巷口處，向綽號「大胖」不詳姓名年籍男子，以5
    萬元之價格販入扣案之海洛因4 包等犯罪事實，原判決並未
    說明其憑以認定上開犯罪時間、地點、價金之確實事證，遽
    為判決，自屬理由不備。(2)依卷附之監聽譯文所載，警方監
    聽之時間係自93年7 月16日23時51分至93年7 月22日22時33
    分；而原判決僅籠統認定被告販入甲基安非他命之時間係在
    93年間某不詳時間，究被告販入甲基安非他命之時間，係在
    為警方監聽之前或之後？顯欠明瞭。原判決對於此部分犯罪
    時間之記載，未達可得確定之程度，致其採證認事是否適法
    ，無從憑以判斷，亦屬無可維持。(二)應依毒品危害防制條例
    第18條第1 項前段之規定諭知沒收銷燬者，以經查獲之第一
    、二級毒品及專供製造或施用第一、二級毒品之器具為限。
    原判決附表編號三、四、五所示之電子磅秤、壓縮機、分裝
    杓等物，係屬秤量、壓縮或分裝之器具，其上縱有海洛因殘
    渣而呈海洛因陽性反應，仍非可與海洛因同視。且依一般經
    驗，上開器具上所沾染之殘渣似非不易或無從析離，原判決
    遽謂「其上殘留之第一級毒品海洛因已無從析離，……均應
    視同海洛因毒品」，而宣告沒收銷燬，亦有未當；被告上訴
    意旨否認犯罪，雖無理由，然原判決既有前述可議之處，仍
    應由本院將原判決予以撤銷改判。審酌被告為圖暴利而販入
    第一級毒品海洛因及第二級毒品，有戕害他人健康之重大危
    險，更造成嚴重社會問題，惟尚未售出即被查獲，其犯罪所
    生危害尚非甚為重大等一切情狀，分別量處如主文第2 項所
    示之刑，並定其應執行刑。扣案如附表編號一、二所示之物
    ，分別係第一級毒品及第二級毒品，已如前述，應依毒品危
    害防制條例第18條第1 項前段之規定沒收銷燬之；而如附表
    編號三、四、五所示之物，係被告所有供販賣毒品所用之物
    ，應依毒品危害防制條例第19條第1 項前段規定宣告沒收；
    附表編號六、七所示之夾鏈袋，為被告所有，此經被告自承
    在卷，且一般販毒者皆以夾鏈袋包裝毒品，本件扣案之夾鏈
    袋屬於一般毒犯常用之中小型規格，且數量竟高達共597 個
    ，顯係供被告分裝毒品販售預備之用，爰依刑法第38條第1
    項第2 款之規定沒收之。至鑑定所耗用之毒品既已滅失，既
    無再予宣告沒收銷燬之必要。又扣案之電話5 支雖係被告所
    有，惟並無證據證明係供被告販賣毒品所用或預備之物，亦
    無證據證明係被告因販賣毒品所得之物，且非違禁物，本院
    自無從為沒收之諭知；而扣案之吸食器1 組、玻璃球吸食器
    2 個、橡皮管1 條、注射針筒1 支，係供被告施用毒品所用
    之物，與被告販賣毒品之犯行無涉，並經原審法院以93年度
    訴字第2714號案件諭知沒收銷燬，另扣案之改造手槍1 支、
    底火31顆、彈頭5 顆、扳0 手9 支等物，則與本件無關，本
    院自不得併為沒收之宣告，附此敘明。
據上論斷，應依刑事訴訟法第369條第1項前段、第364條、第299
條第1項前段，毒品危害防制條例第4條第1項、第2項、第18條第
1 項前段、第19條第1 項前段，刑法第11條、笫2 條第1 項前段
、第51條第5 款、第38條第1 項第2 款、修正前刑法第47條、第
59條，判決如主文。
本案經檢察官沈紹嘉到庭執行職務。
中    華    民    國    95    年    7     月    18    日
                  刑事第七庭    審判長法  官  莊飛宗
                                      法  官  黃三友
                                      法  官  黃憲文
以上正本證明與原本無異。
如不服本判決應於收受本判決後10日內向本院提出上訴書狀，其
未敘述上訴理由者，並得於提起上訴後10日內向本院補提理由書
狀（均須按他造當事人之人數附繕本）「切勿逕送上級法院」。
中    華    民    國    95    年    7     月    18    日
                                      書記官  施耀程
附錄本件判決論罪科刑法條：
毒品危害防制條例第4條：
製造、運輸、販賣第一級毒品者，處死刑或無期徒刑；處無期徒
刑者，得併科新臺幣1千萬元以下罰金。
製造、運輸、販賣第二級毒品者，處無期徒刑或7年以上有期徒
刑，得併科新臺幣7百萬元以下罰金。
製造、運輸、販賣第三級毒品者，處5年以上有期徒刑，得併科
新臺幣5百萬元以下罰金。
製造、運輸、販賣第四級毒品者，處3年以上10年以下有期徒刑
，得併科新臺幣3百萬元以下罰金。
製造、運輸、販賣專供製造或施用毒品之器具者，處1年以上7年
以下有期徒刑，得併科新臺幣1百萬元以下罰金。
前五項之未遂犯罰之。
附表：
┌──┬─────┬──────┬─────┬─────┐
│編號│扣案物品名│數        量│鑑定結果  │備      註│
├──┼─────┼──────┼─────┼─────┤
│一  │海洛因    │4 包（含外包│海洛因成份│純質淨重  │
│    │          │裝夾鏈袋4 個│          │25.33公克 │
│    │          │，空包裝重  │          │          │
│    │          │2.75公克，總│          │          │
│    │          │淨重30.53 公│          │          │
│    │          │克）        │          │          │
├──┼─────┼──────┼─────┼─────┤
│二  │甲基安非他│39包（含外包│甲基安非他│鑑定時耗用│
│    │命        │裝夾鏈袋39個│命陽性反應│0.42公克，│
│    │          │，空包裝重  │          │，驗前淨重│
│    │          │72.44 公克  │          │864.71公克│
│    │          │，936.63公克│          │          │
│    │          │，驗後總淨重│          │          │
│    │          │864.29公克）│          │          │
├──┼─────┼──────┼─────┼─────┤
│三  │電子磅秤  │1 台        │海洛因陽性│          │
│    │          │            │反應      │          │
├──┼─────┼──────┼─────┼─────┤
│四  │壓縮機    │1 台        │海洛因陽性│          │
│    │          │            │反應      │          │
├──┼─────┼──────┼─────┼─────┤
│五  │分裝杓    │3 個        │海洛因陽性│          │
│    │          │            │反應      │          │
├──┼─────┼──────┼─────┼─────┤
│六  │夾鏈袋 (中│30個        │無        │供犯罪預備│
│    │型)       │            │          │之物      │
├──┼─────┼──────┼─────┼─────┤
│七  │夾鏈袋 (小│567個       │無        │供犯罪預備│
│    │型)       │            │          │之物      │
└──┴─────┴──────┴─────┴─────┘


司法院資訊處製作；財團法人民間司法改革基金會備份。
